最高法院民事裁定　　　　　　　　　111年度台簡抗字第163號
再 抗告 人　乙○○
法定代理人　甲○○
再 抗告 人　丙○○
共同代理人　林克彥律師
上列再抗告人因與相對人丁○○間聲請認可收養事件，對於中華
民國111年4月27日臺灣臺中地方法院裁定（110 年度家抗字第16
號），提起再抗告，本院裁定如下：
    主  文
再抗告駁回。
再抗告程序費用由再抗告人負擔。
    理  由
一、再抗告人丙○○因與再抗告人乙○○之母甲○○於民國 108
    年間結婚登記，而願收養乙○○為養女，雙方於110 年4月1
    日訂立收養契約書，共同聲請認可，經原法院以110 年度司
    養聲字第75號裁定認可（下稱認可收養處分）。乙○○之生
    父即相對人提起抗告，原法院合議庭以：乙○○尚未成年，
    相對人已表明反對出養，顯見乙○○之父、母對出養意見不
    一致；況相對人業於110年2月20日提起確認親子關係存在之
    訴（案列原法院110年度家補字第394號，嗣改列110 年度親
    字第55號，下稱另案），並就其與乙○○會面交往之方式及
    期間，與甲○○達成暫時方案，且願給付扶養費，難認相對
    人對於乙○○有未盡保護教養義務之情事。倘遽予認可本件
    收養，無疑剝奪相對人行使親權，切斷乙○○獲得相對人自
    然親情之關愛及相處，並未符合乙○○之最佳利益等詞。因
    而裁定廢棄認可收養處分，駁回再抗告人之聲請。再抗告人
    不服，提起再抗告。
二、按非婚生子女經生父認領者，視為婚生子女；其經生父撫育
    者，視為認領。民法第1065條第1 項定有明文。所謂認領，
    乃生父對於非婚生子女承認並領為自己子女之單獨行為，其
    間具有真實之血緣關係即足，無須經非婚子女或生母之同意
    ，亦不必以訴為之。次按父母為其未成年子女之法定代理人
    。被收養者未滿七歲時，應由其法定代理人代為並代受意思
    表示。收養應以書面為之，並向法院聲請認可。分別為民法
    第1086條第1項、第1076條之2第1項、第1079條第1項所明定
    。準此，收養為身分上之契約行為，未滿七歲之未成年人無
    意思能力，應由其法定代理人即父母代為並代受意思表示，
    以為意思能力之補充。是收養人與未滿七歲之被收養人間之
    收養契約，應由收養人與該被收養人之父母合意為之，於共
    同簽署書面收養契約時成立，並以經法院認可為收養契約之
    生效要件。亦即收養契約必先經收養人與被收養人合意成立
    ，法院始有進一步認可收養之可言。至於民法第1076條之 1
    第1 項所稱「父母之同意」、兒童及少年福利與權益保障法
    第18條所稱「父母對於兒童及少年出養之意見」，均係基於
    父母子女身分關係之本質使然，此與民法第1076條之2 規定
    有關法定代理人所為代為、代受意思表示或同意，係對於未
    成年人能力之補充，有所不同。附此敘明。
三、本件乙○○為非婚生子女，已經生父即相對人認領，有卷附
    另案起訴狀、存證信函、訊問筆錄、DNA 親緣關係諮詢報告
    單可稽（見原法院家抗字卷19-26、41、42、45、47、243頁
    ）。則乙○○之法定代理人為父母即相對人、甲○○，並為
    再抗告人所是認（見同上卷85頁）。又丙○○因與甲○○結
    婚登記，而於110年4月1日收養乙○○；惟乙○○係105年 0
    月0 日生（見原法院司養聲字卷13頁），於是時為未滿七歲
    之未成年人，依上說明，應由其法定代理人即父母相對人、
    甲○○共同代為並代受意思表示，以補充其意思能力。但稽
    諸再抗告人提出之110 年4月1日收養契約書（見同上卷15頁
    ），乙○○部分僅有甲○○之簽名蓋章，並無相對人之簽名
    蓋章，且相對人已表明反對出養乙○○，顯見該收養契約未
    經乙○○之父母共同與丙○○合意為之，自與上開收養規定
    不符，依民法第1079條之4、第1079條第2項規定，丙○○收
    養乙○○為無效，法院應不予認可。原裁定廢棄認可收養處
    分，駁回再抗告人之聲請，理由雖有不同，結論並無二致，
    仍應予維持。再抗告意旨，指摘原裁定適用法規顯有錯誤，
    聲明廢棄，非有理由。
四、據上論結，本件再抗告為無理由。依家事事件法第97條，非
    訟事件法第46條，民事訴訟法第495條之1第2項、第481條、
    第449條第2項、第95條、第78條，裁定如主文。
中    華    民    國   111    年    8     月    3     日
                      最高法院民事第三庭
                          審判長法官  沈  方  維  
                                法官  鍾  任  賜  
                                法官  陳  麗  芬  
                                法官  方  彬  彬  
                                法官  張  競  文  
本件正本證明與原本無異
                                      書  記  官
中    華    民    國   111    年    8     月    17    日